【裁判字號】    89,上更(一),5
【裁判日期】    891031
【裁判案由】    給付貨款
【裁判全文】
臺灣高等法院民事判決  八十九年度上更(一)字第五號
      上  訴  人  協錦針織股份有限公司
      法定代理人  林啟星
      訴訟代理人  郭惠吉  律師
      被 上訴 人  高源紡織有限公司
                          設台北市○○路一三七巷三號五樓
      法定代理人  林志高  住同.
      訴訟代理人  陳福寧  律師
右當事人間請求給付貨款事件，上訴人對於中華民國八十七年三月二日臺灣臺北地方
法院八十五年度訴字第三八三六號第一審判決提起上訴，經最高法院第一次發回更審
，本院判決如左：
      主      文
原判決廢棄。
被上訴人在第一審之訴及假執行之聲請均駁回。
第一、二審及發回前第三審訴訟費用由被上訴人負擔。
      事      實
甲、上訴人方面：
  一、聲明：求為判決：(一)原判決廢棄。(二)被上訴人在第一審之訴及假執行之聲請均
      駁回。
  二、陳述：除與原判決記載相同者，茲引用之外，補稱：
    (一)被上訴人出售之系爭布匹，其經緯紗密度與契約所定不符，而該項瑕疵非經測
      試無從得知，可見是項瑕疵並非依通常程序檢查，即可知悉。
    (二)系爭布匹買賣屬種類之債，其給付在買賣契約成立後方為特定，故其瑕疵之發
      生應認在契約成立後，且屬可歸責於被上訴人，被上訴人除應負物之瑕疵擔保
      責任外，並應負不完全給付之債務不履行責任，原審謂本件屬種類之債，布匹
      之瑕疵存在於契約成立前而認不構成不完全給付云云，於法自有未合。
    (三)兩造事後已成立和解，約定就裁剪部分由上訴人給付價款，未裁剪部分，由貿
      易商即訴外人利豐公司再與國外客戶協商，如國外客戶接受，該布匹仍交由上
      訴人裁剪成衣出口，如國外客戶不能接受，則由被上訴人取回布匹，此由證人
      顧菊芬之證言，及上訴人事後依協商結果付款並再裁剪二一六件成衣予國外客
      戶看等情，即可證明。顧菊芬因不諳法律，以為簽立書面方屬和解，故於原審
      有雙方未達成和解之證言。
乙、被上訴人方面：
  一、聲明：求為判決如主文。
  二、陳述：除與原判決記載相同者，茲引用之外，補稱：
    (一)證人顧菊芬表示八十四年十二月十二日國外客戶表示系爭布料有瑕疵，已通知
      被上訴人云云，然上訴人於隔日竟增購布匹數量，可見該布料並無瑕疵，此由
      系爭布料之買賣屬種類之債，上訴人於發現所謂之瑕疵後，亦未請求被上訴人
      另交付無瑕疵之布料，亦可證明。即令系爭布料有瑕疵，依上開證人所證，上
      訴人於八十四年十二月廿二日即已發現該瑕疵，而被上訴人於同年十二月三十
      日交付全部布匹，被上訴人至遲應於八十五年六月廿二日前主張解除契約或減
      少價金，乃上訴人於八十五年八月廿九日始稱布料有瑕疵云云，已逾其請求權
      行使之除斥期間。
    (二)上訴人於八十五年三月四日交付面額新台幣（以下同）九十七萬六千五百元之
      支票，而依證人顧菊芬所言，八十五年三月八日國外客戶即表示系爭布料有百
      分之四十六之「瑕疵」，如確存有瑕疵，上訴人何以願於同年三月廿二日兌現
      支票？
    (三)國外客戶於下訂單時，既未註明系爭布料之經緯紗密度規格，可見該規格並非
      重要；又鑑定證人梁坤道於鈞院表示布料厚薄、重量有差異，依其經驗可感覺
      出，則以上訴人從事成衣買賣十餘年之經驗，豈可能於裁剪一萬五千碼後，仍
      未查知？可見該瑕疵亦非依通常程序不能發現，上訴人自不得於交貨後八個多
      月，始以瑕疵爭執。
    (四)被上訴人為中盤商，並非製造商，果系爭布料有瑕疵，亦係於契約成立前即存
      在，且非可歸責於被上訴人，被上訴人自不負不完全給付之債務不履行責任；
      況所謂之瑕疵，非不能補正，上訴人未通知被上訴人另交付無瑕疵之物，亦不
      得逕令被上訴人賠償其損害。
      理      由
一、被上訴人起訴主張：上訴人於八十四年十二月六日，向伊訂購黑底裙襬花印花布
    料四萬五仟碼，總價二百七十九萬元，約定於八十四年十二月十八日至二十二日
    交貨，嗣上訴人於同年十二月二十日，更正布料數量為四萬碼，價金改為二百四
    十八萬元，伊於當月三十日交貨完畢，總計上訴人受領布匹四萬零八百七十一碼
    ，詎上訴人事後僅給付九十七萬六千五百元，餘欠貨款一百六十八萬四千二百零
    二元未付，伊於八十五年七月十二日催告上訴人於函到七日內付款，上訴人仍未
    置理，爰本於買賣關係，求為命上訴人給付一百六十八萬四千二百零二元及自八
    十五年七月二十一日起按法定利率計算之利息。
二、上訴人則以：伊將被上訴人交付之部分布匹製成成衣出口，惟國外客戶於八十五
    年二月十五日來函表示布料太薄，經檢驗結果，被上訴人交付之布料瑕疵比例高
    達百分之四十六，客戶遂於八十五年三月八日要求退貨並拒絕給付貨款。其間，
    因伊已裁製成衣五千七百一十件，用布量一萬四千七百碼，經兩造協議，已裁製
    之布料由伊付款九十六萬六千五百元，未裁剪布匹則由貿易商利豐公司再與國外
    客戶協商，如客戶仍不接受，則由被上訴人自行取回，今國外客戶既未接受該布
    料，被上訴人自應依和解內容取回布匹，伊無付款義務。又系爭布匹經送鑑定，
    發現未符合契約所定及被上訴人保證之經緯紗密度 110×60（根／英吋），被上
    訴人應負物之瑕疵擔保及不完全給付責任，伊自得解除買賣契約，被上訴人請求
    伊給付買賣價金，應屬無據；又因系爭布匹有瑕疵，伊裁製之成衣遭國外客戶退
    貨，所受損害及所失利益計為二百零六萬七千一百零六元，上訴人應予賠償，故
    縱認伊有給付價金義務，伊亦得以之主張抵銷等語，資為抗辯。。
三、查被上訴人主張上訴人於八十四年十二月六日，向伊訂購黑底裙襬花印花布料，
    伊已於同年十二月三十日交貨完畢，上訴人計受領布匹四萬零八百七十一碼，迄
    今上訴人僅給付九十七萬六千五百元，尚欠貨款一百六十八萬四千二百零二元未
    付等情，業據提出買賣合約書、上訴人公司出具之核可交件傳真、交貨明細通知
    單及收貨簽收單等件為證（置原審證物袋），並為上訴人所不爭，自堪信為真實
    。
四、上訴人抗辯：兩造曾成立和解及系爭布料有瑕疵，伊已解除契約，被上訴人應賠
    償之損害金亦可供抵銷等語。經查：
  (一)上訴人主張兩造於客戶反應布料太薄後，曾於八十五年二月間即春節後會同貿易
    商利豐公司協商，兩造成立和解，約定已裁剪之布料由伊公司付款；未裁剪之布
    匹如客戶仍不接受，則由被上訴人自行取回等情，固為被上訴人所否認，然據證
    人顧菊芬於原審八十六年一月二十三日、八十七年二月五日言詞辯論期日分別證
    稱：「約農曆年過後，我們有協商，由我本人、被告公司（即上訴人）負責人及
    原告公司（即被上訴人）林志高先生及其弟參加，已裁的部分被告要付錢，未裁
    的部分等客人看了新的樣品二一六件後再決定。」、「已裁一萬五千碼的布，請
    成衣廠付錢給布廠，未裁的部分先出二一六件給客戶看，但客戶不滿意，因品質
    不好，就未再召集開會，若客戶不接受，由布廠負責。」、「若布有問題，是由
    布廠負責，當天協商結果是先付了一萬五千碼布的錢。」（見原審卷第八七頁、
    一八八頁）。該證人於八十七年六月一日在本院更審前亦證稱：「雙方負責人在
    伊公司協商，協錦公司表示願付已裁剪之貨款，未裁剪部分，則待伊公司與國外
    協商結果再處理。」（見本院上字卷第七五－八○頁），又於本院八十九年八月
    二十四日亦證稱：「一般作成衣出口，如果客戶退貨有問題，是做工的問題，我
    們會找成衣廠負責，如果是布的問題，我們會找布廠負責。這件是客戶發現布的
    經緯密度不同，客戶有作檢驗報告。」（見本院上更(一)卷第二一三頁）。依其證
    稱：「若客戶不接受由布廠負責」、「若布有問題則是由布廠負責」、「如果布
    有問題，我們會找布廠負責。」參酌此批布料確有瑕疵，且係可歸責於被上訴人
    （理由詳如後述），顯然協議結果應係如國外客戶不能接受，應由被上訴人將布
    取回。否則如謂「已裁剪之布料，上訴人應負給付之責，尚未裁剪之布料如國外
    客戶不能接受，仍應由上訴人負責」，則協議結果豈非仍應由上訴人負完全之責
    任。被上訴人既未互相讓步，依常理判斷，在系爭布料確有瑕疵之情況下，上訴
    人豈會願意承擔全部之責任。參以上訴人確有依上開協議之結論先給付九十七萬
    六千五百元之布款予被上訴人，並再裁製二一六件給客戶看（見原審卷第八一頁
    證人顧菊芬證言）等事實，尤足以證明當時協商確有達成上開結論。雖證人於八
    十七年二月五日同日庭訊中亦曾表示「雙方並未達成和解」之陳述，然考其真意
    應係指未就協議之結果簽立書面協定而言。因其法律常識不足，誤以為簽立書面
    之協議始屬和解，方為如此之陳述，此觀其同日所為「協商時並未作成書面」之
    陳述即明。故上訴人抗辯：兩造事後已成立和解，未裁剪部分應由被上訴人收回
    乙節，堪以採信。
  (二)按「和解有使當事人所拋棄之權利消滅及使當事人取得和解契約所訂明權利之效
    力」民法第七百三十七條定有明文。本件兩造就系爭買賣關係因標的物之瑕疵所
    生之爭執，業經兩造於上開協議中成立和解契約，已如前述，則依上開規定，被
    上訴人之買賣價金請求權及上訴人之物之瑕疵擔保責任之主張，均因該和解之成
    立而消滅。兩造僅得依和解之內容行使權利。今系爭布匹經利豐公司與國外客戶
    協商之結果，既仍未能為該國外客戶所接受，則依前開和解之約定，系爭布匹自
    應由被上訴人收回，方符證人顧菊芬所稱由布廠負責之真意。故被上訴人所為買
    賣價金之請求，於法無據，不應准許。
  (三)上訴人指兩造約定系爭布料之經緯紗密度為 110×60（根／英吋），被上訴人交
    付之布匹經送鑑定，其經緯紗密度未符合該標準，有卷附台灣檢驗科技股份有限
    公司出具之檢驗報告可憑（見原審卷第二六－二七頁）。經原審命鑑定人台灣英
    之傑檢驗服務股份有限公司派員至上訴人公司取樣檢驗結果，其測試報告雖稱：
    「一般商業上，如經密在 100根／英吋以上，則可接受的允收標準為5%：：：依
    測試結果，全體樣品中可接受之樣品為142個(60.4%)」（見原審卷第九三頁）。
    證人顧菊芬亦證被上訴人事後送交客戶之二一六件成衣，客戶指有百分之四十六
    不合格等語（見原審卷第八一頁）。是被上訴人所交付之系爭布料確有瑕疵，應
    可認定。被上訴人空言主張採樣有誤，布料因濕度而起變化，系爭布料並無瑕疵
    云云，尚非可採。被上訴人雖又謂：上訴人應依通常程度從速檢查其所受領之物
    ，將其瑕疵通知被上訴人，否則視為承認其所受領之物云云。惟按民法第三百五
    十六條第一、二項之規定，買受人於受領買賣標的物後，固有從速檢查通知之義
    務，然若買賣標的物之瑕疵係依通常之檢查不能發現者，買受人即可免除檢查通
    知之義務。經查：系爭布料之經緯紗密度係要求每英吋（即二‧五公分）之長度
    內應有一一○根細紗，此非經專業機構鑑定，單憑一般肉眼之觀察檢視顯然無法
    察知是否合於契約規定。況鑑定人梁坤通於本院證稱：系爭二件的厚薄是可以感
    覺出來，但要經過測試及雙方約定才知何者是標準，合於雙方的約定（見本院上
    字卷第六二頁），亦足見系爭布料非經專業機構之測試無法察知是否有瑕疵，依
    民法第三百五十六條之規定，上訴人自取得免除檢查通知之義務。本件經緯紗密
    度不足之瑕疵，既非通常檢查得以發現，自無適用兩造買賣契約書第五條規定之
    餘地。
五、綜上所述，被上訴人本於買賣契約，請求上訴人給付餘欠貨款及加計自催告期滿
    翌日起算之遲延利息，洵屬無據，應予駁回。原審判命上訴人如數給付及依兩造
    聲請，為以供擔保為條件之准免假執行之宣告，自有未合。上訴意旨指摘原判決
    不當，求予廢棄改判，為有理由，自應由本院將原判決廢棄改判，如主文第二項
    所示。
六、兩造其餘之攻擊防禦方法，因本件事證已明，對本判決結果已不生任何影響，不
    另贅論，併此敘明。
七、據上論結，本件上訴為有理由，依民事訴訟法第四百五十條、第七十八條，判決
    如主文。
中      華      民      國    八十九    年      十      月     三十一   日
                              臺灣高等法院民事第十庭
                                  審判長法  官  林  敬  修
                                        法  官  黃  騰  耀
                                        法  官  劉  勝  吉
右正本係照原本作成。
如不服本判決，應於收受送達後二十日內向本院提出上訴書狀，其未表明上訴理由者
，應於提出上訴後二十日內向本院補提理由書狀（均須按他造當事人之人數附繕本）
上訴時應提出委任律師或具有律師資格之人之委任狀；委任有律師資格者，另應附具
律師及格證書及釋明委任人與受任人有民事訴訟法第四百六十六條之一第一項但書或
第二項（詳附註）所定關係之釋明文書影本。
中      華      民      國    八十九    年     十一     月      三      日
                                        書記官  李  翠  齡
附註：
民事訴訟法第四百六十六條之一（第一項、第二項）：
對於第二審判決上訴，上訴人應委任律師為訴訟代理人。但上訴人或其法定代理人具
有律師資格者，不在此限。
上訴人之配偶、三親等內之血親、二親等內之姻親，或上訴人為法人、中央或地方機
關時，其所屬專任人員具有律師資格並經法院認為適當者，亦得為第三審訴訟代理人
。


司法院資訊處製作；財團法人民間司法改革基金會備份。
